【裁判字號】    97,消債更,659
【裁判日期】    980806
【裁判案由】    聲請更生程序
【裁判全文】
臺灣高雄地方法院民事裁定           97年度消債更字第659號
聲  請  人  甲○○
上列當事人因消費者債務清理事件聲請更生，本院裁定如下：
    主  文
聲請人甲○○自民國九十八年八月六日下午五時起開始更生程序
。
命司法事務官進行本件更生程序。
    理  由
一、聲請意旨略以：聲請人前與台新國際商業銀行股份有限公司
    (下稱台新銀行)等銀行訂定消費借貸、信用卡或現金卡契約
    ，致積欠無擔保債務合計新台幣（下同）960,303 元，因無
    法清償債務，於民國95年間，依金融主管機關協調成立之中
    華民國銀行公會會員辦理消費金融案件無擔保債務協商機制
    ，與如附表所示之最大債權銀行台新銀行達成分期還款協議
    ，同意自95年 6月起，以分80期，不計息，於每月10日應償
    還16,418元之方式，償還前開債務。惟至96年期間，由於收
    入大幅降低，遂未再按期清償。而按聲請人履行上開分期還
    款協議顯有重大困難，既因不可歸責於聲請人之事由所致，
    爰依消費者債務清理條例（下稱消債條例）之規定聲請更生
    等語。
二、按債務人不能清償債務或有不能清償之虞者，得依本條例所
    定更生程序，清理其債務；債務人無擔保或無優先權之債務
    總額未逾1,200 萬元者，於法院裁定開始清算程序或宣告破
    產前，得向法院聲請更生；債務人對於金融機構因消費借貸
    、自用住宅借款、信用卡或現金卡契約而負債務，在聲請更
    生或清算前，應提出債權人清冊，以書面向最大債權金融機
    構請求協商債務清償方案，並表明共同協商之意旨；債務人
    與金融機構協商成立者，不得聲請更生或清算；但因不可歸
    責於己之事由，致履行顯有重大困難者，不在此限；本條例
    施行前，債務人依金融主管機關協調成立之中華民國銀行公
    會會員，辦理消費金融案件無擔保債務協商機制與金融機構
    成立之協商，準用前項之規定；法院開始更生程序之裁定，
    應載明其年、月、日、時，並即時發生效力；法院裁定開始
    更生或清算程序後，得命司法事務官進行更生或清算程序，
    必要時得選任律師、會計師或其他適當之自然人或法人一人
    為監督人或管理人，消債條例第3 條、第42條第1 項、第15
    1 條第1 項、第5 項、第6 項、第45條第1 項、第16條第1
    項分別定有明文。
三、聲請人於95年月間積欠台新銀行等債權人共計 960,303元，
    因繳款困難，故依金融主管機關協調成立之中華民國銀行公
    會會員辦理消費金融案件無擔保債務協商機制與台新銀行等
    債權人達成協議，同意自95年 6月起，分80期，不計息，每
    月償還16,418元，嗣繳納至97年10月未再依協議繼續履行分
    期償還等情，有聲請人提出協議書、無擔保債務還款計劃、
    財團法人金融聯合徵信中心當事人綜合信用報告─債務清理
    條例專用債權人清冊及還款證明（見本院卷第30頁至32 頁
    、第16頁至19頁、第24頁至25頁）附卷可稽，堪可認定。是
    本件應審酌者為聲請人於協商後是否有不可歸責於己之事由
    ，致履行顯有重大困難之情形。
四、經查：
  (一)聲請人主張其每月需負擔膳食費用7500元、油資、手機通
      信費5500元、雜支（含水電、生活用品）5000元及保險費
      991 元，共計18,991元，雖具聲請人提出相關單據 ( 見
      卷第74至94頁)附 卷，惟並未提出全部開銷憑證，尚難遽
      認其主張為真。而按消債條例之立法目的，係為使不幸陷
      入經濟困境之人得以清理債務、重建生活，並在清理過程
      中能保有符合人性尊嚴之最低基本生活，而非維持債務人
      過去慣常之寬裕生活，是於評估履行原協商方案是否顯有
      重大困難時，並非由聲請人任意主張其基本生活費用之數
      額，否則將造成揮霍無度以致清償能力降低，反而易使更
      生程序無從進行。本院參酌聲請人居住於高雄市，認應以
      內政部公告之97年度高雄縣最低生活費用每人每月為9,82
      9 元計算其必要生活費用，始為合理，逾此部份主張，則
      難謂為必要費用。
  (二)聲請人主張其95年、96年總收入分別為323,391 元、190,
      000 元 (平均月薪各為26,949元、15,833元)， 收入大幅
      減少，並提出財政部高雄市國稅局95、96年度綜合所得稅
      各類所得資料清單（見本院卷第52頁至53頁）為證，尚堪
      採認。而按聲請人本身既因收入大幅降低，致難於支出每
      月必要生活費用，遑論清償債務之能力，倘強令聲請人繼
      續依協議還款，勢必排擠聲請人每月所需之生活必要支出
      ，並惡化聲請人家庭之經濟狀況至絕境，自有違消債條例
      之立法目的，是聲請人主張其履行上揭分期還款協議顯有
      重大困難，且係不可歸責聲請人等語，應屬可採。
五、綜上所述，聲請人有不可歸責於己之事由，致履行顯有重大
    困難，又其無法清償如附表所示之無擔保債務未逾1,200 萬
    元，且無消債條例第46條各款所定應駁回更生聲請之事由存
    在，故聲請人聲請本件更生，即無不合，應予准許，爰裁定
    如主文第一項所示，並依上開規定命司法事務官進行本件更
    生程序，裁定如主文第二項所示。
六、依消費者債務清理條例第11條第1 項、第45條第1 項、第16
    條第1 項，裁定如主文。
中    華    民    國    98    年    8     月    6     日
                  民事第五庭  法  官  李昭彥
以上證明與原本無異。
本裁定已於98年8月6日下午5時公告。
本件不得抗告。
中    華    民    國    98    年    8     月    6     日
3                             書記官  吳雅琪
附表：
┌──┬────────────┬────────┬───────┐
│編號│債權人                  │金額（新台幣）  │種    類      │
├──┼────────────┼────────┼───────┤
│ 一 │花旗銀行                │26,928 元       │信用卡消費款  │
├──┼────────────┼────────┼───────┤
│ 二 │匯豐銀行                │118,487 元      │信用卡消費款  │
├──┼────────────┼────────┼───────┤
│ 三 │陽信銀行                │32,281 元       │信用卡消費款  │
├──┼────────────┼────────┼───────┤
│ 四 │聯邦銀行                │49,362 元       │信用卡消費款  │
├──┼────────────┼────────┼───────┤
│ 五 │匯豐銀行                │29,719 元       │現金卡消費款  │
├──┼────────────┼────────┼───────┤
│ 六 │遠東銀行                │51,548 元       │信用卡、現金卡│
│    │                        │                │消費款        │
├──┼────────────┼────────┼───────┤
│ 七 │萬泰銀行                │87,247 元       │信用卡、現金卡│
│    │                        │                │消費款        │
├──┼────────────┼────────┼───────┤
│ 八 │台新銀行                │508,967 元      │信用卡、現金卡│
│    │                        │                │消費款、信用貸│
│    │                        │                │款            │
├──┼────────────┼────────┼───────┤
│ 九 │大眾銀行                │29,000 元       │現金卡消費款  │
├──┼────────────┼────────┼───────┤
│ 十 │中國信託                │26,764元        │信用卡消費款  │
│    │                        │                │              │
├──┴────────────┼────────┴───────┤
│                              │                                │
│   合             計          │960,303元                       │
└───────────────┴────────────────┘


司法院資訊處製作；財團法人民間司法改革基金會備份。
